【裁判字號】    95,再,61
【裁判日期】    951229
【裁判案由】    拆屋還地
【裁判全文】
臺灣高等法院民事判決                    95年度再字第61號
再審原告    甲○○
再審被告    乙○○
上列當事人間拆屋還地事件，再審原告對於中華民國94年6月7日
本院93年度上字第939號判決提起再審之訴，本院判決如下：
      主      文
再審之訴駁回。
再審訴訟費用由再審原告負擔。
      理      由
一、再審原告主張：坐落台北縣樹林市○○段470地號土地（下
    稱系爭土地）為再審被告所有，其於系爭土地搭建門牌號碼
    台北縣樹林市○○街5之1號、面積251.45平方公尺之建物（
    下稱系爭建物），係本於再審被告於民國82年8月30日出具
    證明書所同意而為，自非無權占有。嗣原判決確定後，其於
    95 年9月4日前往台北縣稅捐稽徵處，申請核發再審被告出
    具之上開證明書，發現證明書之「原本」仍存檔於台北縣稅
    捐稽徵處，倘法院向台北縣稅捐稽徵處調取該證明書之原本
    ，足證其非無權占有，可受較有利益之裁判等語，並聲明：
    原確定判決（除駁回再審被告第1審其餘之訴及該部分假
    執行之聲請外）廢棄。上開廢棄部分，再審被告在第一審
    之訴及該部分假執行之聲請均駁回。
二、本件未行言詞辯論，再審被告亦未提出書狀作何聲明及陳述
    。
三、按對於第三審法院之判決，係本於民事訴訟法第496條第1項
    第9款至第13款事由，聲明不服者，專屬原第二審法院管轄
    ，民事訴訟法第499條第2項但書定有明文。本件再審原告主
    張發現證明書原本仍存檔於台北縣稅捐稽徵處，其可受較有
    利益之裁判，顯係依民事訴訟法第496條第1項第13款規定提
    起本件再審之訴，故本院94年6月7日所為93年度上字第939
    號判決，雖經再審原告提起第三審上訴，由最高法院95年7
    月6日以95年度台上字第1438號判決駁回上訴確定，惟依上
    開法條規定，關於發現新證物之再審理由部分，其再審之訴
    應專屬本院管轄，合先敘明。
四、經查，再審原告前於台灣板橋地方法院（下稱板橋地院）93
    年度訴字第60號事件審理中，聲請調閱台北縣政府稅捐稽徵
    處訴外人林游美、林宜興等行政救濟案件卷宗（見板橋地院
    93年度訴字第60號卷第62之1頁），主張上開證明書附於該
    行政救濟案件卷宗內，原審即於93年5月28日以板院通民惠
    93年度訴字第60號函調上開行政救濟案件卷宗（見板橋地院
    93年度訴字第60號卷第108頁），並經台北縣政府稅捐稽徵
    處於93年7月2日北稅法字第0930068747號函檢送上開行政救
    濟案件卷宗（見板橋地院93年度訴字第60號卷第123頁），
    惟附於上開行政救濟案件卷宗第57頁之證明書係影本，再審
    原告於本院93年度上字第939號所提出之民事上訴理由狀亦
    自承：「、前揭證明書係被上訴人（即再審被告）於82
    年8月30日出具給上訴人（即再審原告）做為向台北縣政府
    稅捐處證明之用，由上訴人提出於台北縣政府稅捐處存查，
    亦經原審向台北縣政府稅捐處調閱卷宗屬實。．．．。該證
    明書雖交付時即為影本，．．．」等語（見本院93年度上字
    第939號卷第26頁正面），顯然存於稅捐處之待證文書應為
    影本。故再審原告提起本件再審之訴，主張證明書之「原本
    」仍存檔於台北縣稅捐稽徵處，自難採信，應不具備「發現
    得使用該證物」之再審事由。
五、次查，縱認上開證明書之「原本」確實存檔於台北縣稅捐稽
    徵處，惟觀諸該證明書影本（見原審卷第51頁），其僅記載
    ：「本人（即再審被告）於76年10月間將農舍交由甲○○改
    建屬實」等語，並無於改建後再審被告同意再審原告使用系
    爭土地之任何記載，尚難僅憑該證明書即認再審被告同意再
    審原告使用系爭土地之事實。因此，縱該確有證明書原本，
    合於「發現得使用該證物」之情事，惟斟酌上開文書內容，
    再審原告仍無從受較有利益之裁判，與民事訴訟法第496條
    第1項第13款之要件，尚屬有間。故再審原告援引民事訴訟
    法第496條第1項第13款為再審理由，自屬無據。
六、末按「第三審法院應以第二審判決確定之事實為判決基礎（
    參照民事訴訟法第476條第1項），第三審法院以第二審法院
    之判決認事用法均無不當而維持第二審法院之判決者，當事
    人如以適用法規顯有錯誤為由提起再審之訴，僅得對第三審
    法院之判決為之」（參照最高法院65年台上字第1276號判例
    意旨）。本件再審原告另主張：系爭土地雖屬二重買賣，但
    系爭房屋既係後受買受人即再審被告同意使用，自不生無權
    占有問題，此與最高法院83年台上字第3243號判例所指情節
    不同，最高法院該項法律見解，於本件訴訟，顯不適用等語
    ，爰另依民事訴訟法第496條第1項第1款規定，提起本件再
    審之訴。經查，再審原告就本院93年度上字第939號判決聲
    明不服，提起上訴第三審，經最高法院認其上訴為無理由，
    於95年7月6日以95年度台上字第1438號實體判決駁回再審原
    告之上訴。依上開說明，此部分再審之訴，非屬本院管轄，
    應另行移送管轄法院，併予敘明。
七、綜上所述，再審原告主張原確定判決有民事訴訟法第496 條
    第1項第13款之再審事由提起本件再審之訴，即屬顯無再審
    理由，爰不經言詞辯論逕以判決駁回。又本件事證已臻明確
    ，再審原告其餘主張、陳述，經本院審酌後，均與本判決之
    論斷結果不生影響，毋庸逐一論述，附此敘明。
八、據上論結，本件再審之訴顯無再審理由，依民事訴訟法第50
    2 條第2項、第78條規定，判決如主文。
中    華    民    國    95    年    12    月    29    日
                    民事第10庭
                        審判長法  官  阮富枝
                              法  官  黃豐澤
                              法  官  陳財旺
正本係照原本作成。
再審原告如不服本判決，應於收受送達後20日內向本院提出上訴
書狀，其未表明上訴理由者，應於提出上訴後20日內向本院補提
理由書狀（均須按他造當事人之人數附繕本）上訴時應提出委任
律師或具有律師資格之人之委任狀；委任有律師資格者，另應附
具律師資格證書及釋明委任人與受任人有民事訴訟法第466條之1
第1項但書或第2項（詳附註）所定關係之釋明文書影本。
中    華    民    國    96    年    1     月    3     日
                              書記官  鄭淑昀
附註：
民事訴訟法第466條之1（第1項、第2項）：
對於第二審判決上訴，上訴人應委任律師為訴訟代理人。但上訴
人或其他法定代理人具有律師資格者，不在此限。
上訴人之配偶、三親等內之血親、二親等內之姻親，或上訴人為
法人、中央或地方機關時，其所屬專任人員具有律師資格並經法
院認為適當者，亦得為第三審訴訟代理人。


司法院資訊處製作；財團法人民間司法改革基金會備份。
